【裁判字號】    97,台上,2773
【裁判日期】    970619
【裁判案由】    公共危險
【裁判全文】
最高法院刑事判決            九十七年度台上字第二七七三號
上  訴  人  台灣高等法院台南分院檢察署檢察官
被      告  甲○○（原名曾源合）
上列上訴人因被告公共危險案件，不服台灣高等法院台南分院中
華民國九十四年六月二十九日第二審判決（九十三年度交上訴字
第一０五一號，起訴案號：台灣台南地方法院檢察署九十三年度
偵字第三一００號），提起上訴，本院判決如下：
    主  文
上訴駁回。
    理  由
按刑事訴訟法第三百七十七條規定，上訴於第三審法院，非以判
決違背法令為理由，不得為之。是提起第三審上訴，應以原判決
違背法令為理由，係屬法定要件。如果上訴理由書狀並未依據卷
內訴訟資料，具體指摘原判決不適用何種法則或如何適用不當，
或所指摘原判決違法情事，顯與法律規定得為第三審上訴理由之
違法情形，不相適合時，均應認其上訴為違背法律上之程式，予
以駁回。本件原審經審理結果，認為被告甲○○公共危險之犯行
明確，因而維持第一審關於論被告以駕駛動力交通工具肇事，致
人死（亡）而逃逸罪，處有期徒刑壹年部分之判決，駁回檢察官
及被告此部分在第二審之上訴。已詳敘其調查、取捨證據之結果
及憑以認定犯罪事實之心證理由。從形式上觀察，原判決關於此
部分尚無足以影響判決結果之違法情形存在。上訴意旨略稱：(一)
、被告駕車撞傷被害人許宏全後，依道路交通管理處罰條例第六
十二條規定，應即採取救護或其他必要措施，並向警察機關報告
，不得駛離。被告對於被害人，依法有救護之義務。又被告明知
被害人被其以時速五十五公里高速撞擊後，茍不加救護，會發生
死亡之結果，竟未救護，被告有刑法第十三條第二項殺人之間接
故意甚明。參諸最高法院七十八年度台上字第三六九三號判決：
「上訴人駕車撞傷被害人，依法有防止其發生死亡結果之責任，
按當時情形又無不能送醫急救之困難，竟故意不予送醫急救而任
令流血過多死亡，其消極不作為行為，與積極殺死被害人無異。
」之意旨，足見被告駕車撞倒被害人後，逕自離去不為救護，致
被害人未能及時獲得急救，失血休克而死。被告不為救護之不作
為，即與積極之殺人行為相同。原判決棄刑法第十三條第二項、
第十五條第一項規定不論，即有不適用法則之違法。(二)、原判決
於理由採用診斷證明書、救護紀錄表之記載，認為被害人「遭撞
三分鐘後」即有救護車到場救護，並十九分鐘後抵達醫院，已受
即時救護云云，亦即認定被害人機車與被告汽車互撞時間為二十
一時四十二分，此與原判決事實欄所認兩車互撞時間為二十一時
四十五分不一，事實與理由顯有矛盾。且原判決認定被害人「遭
撞時間為二十一時四十二分」，其根據何在？未見說明，有理由
不備之違法。復與卷附台南縣警察局永康分局處理相驗案件初步
調查報告暨報驗書及道路交通事故調查報告表記載車禍發生時間
為二十一時四十五分不符。(三)、急救是分秒必爭，相差一分鐘，
其結果容有生、死之別。本件經原審送請法務部法醫研究所鑑定
結果，研判「死者在車禍當時並未立即死亡，而有內部器官受傷
至內臟器官出血達出血性休克而死亡，故本案無法排除無即時送
醫之虞」，有該所民國九十四年四月十八日法醫理字第０九四０
００一一九九號函附鑑定書足憑。被害人之機車與被告汽車互撞
時間，究竟是何時，與被害人是否受到即時之救護，被告應構成
殺人或僅是單純之肇事逃逸罪有絕對關係，應詳予查明。乃原審
漏未調查，實有應於審判期日調查之證據而未調查之違法等語。
惟查：(一)、採證認事，乃事實審法院之職權，其對證據證明力之
判斷，如未違背經驗法則或論理法則，復已敘述其憑以判斷之心
證理由，即不能任意指為違法。原判決業於理由四，就：被告應
係超速暨超車不當，致發生本件車禍而有過失，被告事後心理害
怕，既未下車查看，即駕車逃逸，應係畏懼負擔罪責而逃離，並
不知悉被害人受傷狀況，自無心生見死不救之殺人犯意，被害人
遭撞三分鐘後即有救護車到場救護，並於十九分鐘後抵達醫院，
亦有診斷證明書、救護紀錄表附卷可憑（見相驗卷第三五、三六
頁，診斷證明書、救護紀錄表就抵達醫院時間之記載雖有十一分
鐘之差距，但差距不大，且因係彼等各自登載容有不一，被害人
到醫院時已無呼吸心跳，經急救無效），足見被害人已受即時救
護，法務部法醫研究所之鑑定雖認被告肇事後離開現場，有延誤
救治被害人之疑慮，被害人在車禍當時並未立即死亡，而有內部
器官受傷致內臟器官出血致達出血性休克死亡之情形，無法排除
未及時送醫之虞。其所述未及時送醫云云，尚非真確；又被告尚
無另一搬移被害人置於他處任其生死不顧之行為，難令負擔殺人
罪責等情（見原判決第四頁），已詳敘其論斷之理由，核無判決
不適用法則之違法情形。上訴意旨就此爭執，並非適法之第三審
上訴理由。(二)、依原判決事實欄認定本件車禍係於九十二年十二
月七日二十一時四十五分發生，而其援引卷附救護紀錄表記載：
（救護車）到達車禍現場時間為九十二年十二月七日十二時（應
係二十一時之誤寫）四十八分；及卷附奇美醫學中心之診斷證明
書記載：患者（指被害人）於九十二年十二月七日二十二時四分
送入該院等語，並於理由欄載明斯旨（見原判決第四頁第一八、
一九行）。所載與卷內資料並無不合，亦無事實與理由前後不一
之情形，核無理由矛盾或不備之可言。上訴意旨此部分未依卷內
資料而為指摘，要非合法之第三審上訴理由。(三)、刑事訴訟法第
一百六十三條規定揭櫫當事人調查證據主導權之原則，法院僅於
當事人主導之證據調查完畢後，認為事實未臻明瞭仍有待釐清時
，始予斟酌具體個案之情形，裁量是否補充介入調查。證據如與
發見真實不具關連性者，法院未為無益之調查，即不能指為有應
調查而不予調查之違法。經查，被害人之機車與被告汽車發生車
禍之時間，原判決已依卷內調查所得證據資料為明確之認定，並
無不明瞭之情形，且檢察官與被告就該事實於原審準備程序時均
不爭執（見原審卷第三一、三二頁）；原審言詞辯論終結前，檢
察官亦未聲請就該事實再為調查，原審未為無益之調查，核與應
於審判期日調查之證據而未予調查之違法情形，不相適合。上訴
意旨執以指摘，尤非上訴第三審之適法理由。綜上所述，俱難認
已符合首揭法定之第三審上訴要件，其上訴違背法律上之程式，
應予駁回。
據上論結，應依刑事訴訟法第三百九十五條前段，判決如主文。
中    華    民    國  九十七  年    六    月   十九   日
                      最高法院刑事第十庭
                          審判長法官  邵  燕  玲
                                法官  李  伯  道
                                法官  孫  增  同
                                法官  吳      燦
                                法官  李  英  勇
      本件正本證明與原本無異
                                      書  記  官
中    華    民    國  九十七  年    六    月  二十五  日
                                                      Ｅ


司法院資訊處製作；財團法人民間司法改革基金會備份。
